【裁判字號】    96,易,5911
【裁判日期】    970327
【裁判案由】    恐嚇
【裁判全文】
臺灣臺中地方法院刑事判決              96年度易字第5911號
公  訴  人  臺灣臺中地方法院檢察署檢察官
被      告  甲○○
上列被告因詐欺案件，經檢察官提起公訴（九十六年度偵字第一
九四○四號），本院判決如下：
    主    文
甲○○無罪。
    理    由
一、公訴意旨略以：被告陳重鈞因缺錢花用，見報載租用帳戶之
    廣告，雖明知金融機構帳戶係個人理財之重要工具，關係個
    人財產、信用之表徵，如交予他人使用，有供作財產犯罪用
    途之可能，而一般人取得他人存摺之目的在於取得贓款及掩
    飾犯行不易遭人追查，對於提供帳戶雖無引發他人萌生犯罪
    之確信，但仍以基於幫助他人遂行恐嚇取財之不確定犯意，
    於民國九十六年二月間某日，在臺中市○○○路之某間「統
    一超商」內，將其申辦之復華商業銀行沙鹿行帳號0000
    0000000000號帳戶（下稱系爭帳戶）之存摺、提
    款卡及密碼等帳戶資料，出租予姓名年籍不詳之成年男子，
    約定租金為新臺幣（下同）三千元，以此方式容任他人將上
    開帳戶作為詐欺取財之工具。而該犯罪集團成員取得前開帳
    戶之資料後，即共同基於意圖為自己不法所有之犯意聯絡，
    以「妞妞」之暱稱上網，適乙○○於九十五年十一月十二日
    晚間七時許，在新竹市○○路六四○巷五七八號住處，以網
    路與該暱稱「妞妞」之女子聊天，「妞妞」要求乙○○至提
    款機前操作，以稱為證明非警察人員喬裝，待乙○○依指示
    操作後，即遭對方恫稱其操作不當，造成帳號系統損壞，須
    匯款以使系統恢復正常，否則將對其與家人不利，使乙○○
    心生畏懼，而於九十六年二月六日及同年月二十七日，以網
    路轉帳一萬六千元及二萬四千元，合計四萬元至陳重鈞之系
    爭帳戶，旋遭提領一空，因認被告涉犯刑法第三十條、三百
    四十六條第一項幫助恐嚇取財罪嫌云云。
二、按犯罪事實應依證據認定之，無證據不得認定其犯罪事實；
    又不能證明被告犯罪者，應諭知無罪之判決，刑事訴訟法第
    一百五十四條第二項、第三百零一條第一項分別定有明文；
    而認定不利於被告之事實，須依積極證據，苟積極證據不足
    為不利於被告事實之認定時，即應為有利於被告之認定，更
    不必有何有利之證據；又事實之認定，應憑證據，如未能發
    現相當證據，或證據不足以證明，自不能以推測或擬制之方
    法，以為裁判之基礎，最高法院分別著有三十年上字第八一
    六號、四十年臺上字第八六號判例可資參照。
三、公訴人認被告涉有刑法第三十條、第三百四十六條第一項幫
    助恐嚇取財罪嫌，無非係以：(1)羅博源於警詢時之指述；(2)
    復華商業銀行沙鹿分行函附之被告開戶申請書、九十五年十
    一月十二日至九十六年四月六日之客戶往來交易明表各一份
    ，為其所憑之論據。訊據被告於本院審理時坦承將系爭帳戶
    之存摺、提款卡、印章、密碼以三千元代價出租予真實姓名
    年籍不詳之成年男子，惟陳稱：伊不是很了解法律，伊現在
    有工作，請給伊一次機會等語。
四、經查：
  (一)羅博源雖於警詢中陳稱：伊在九十五年十一月十二日晚間十
    九時許，在新竹市○○區○○路六四○巷五七八號自宅上網
    ，於聊天室認識自稱妞妞之女子，約伊出來見面，為確認身
    分，對方要伊至提款機操作轉帳，轉帳後對方有一名男子說
    伊破壞他們的系統，恐嚇伊匯款，從九十五年十一月份至九
    十六年四月六日為止，共約三十筆，總數約二百三十萬元，
    對方提供之匯款帳戶中有被告所有之系爭帳戶，對方又於九
    十六年一月份，自稱銀行主任說要把錢轉回伊的帳戶，要伊
    將自己及親友銀行存摺及提款卡寄給他云云（參見臺灣新竹
    地方法院檢察署九十六年偵字第四六三三號偵查卷宗第九頁
    ）。然觀諸合作金庫商業銀行北新竹分行九十六年九月七日
    合金北新竹字第○九六○○○四二三二號函附之合作金庫銀
    行網路銀行約定轉入帳號查詢表中，乙○○所有之合作金庫
    銀行帳戶將被告所有之系爭帳戶設定為轉入帳號（參見臺灣
    臺中地方法院檢察署九十六年度偵字第一九四○四號偵查卷
    宗第二六頁），足見被告系爭帳戶內之金錢可轉入乙○○合
    作金庫銀行帳戶內；又依復華商業銀行股份有限公司沙鹿分
    行九十六年五月四日（96）復沙字第○九六○○○○○六一
    號函附之客戶往來交易明細表（同上卷第一七頁），其中九
    十六年二月六日及同年月二十七日係被告系爭帳戶分別轉出
    一萬六千零一十元、二萬四千零一十元至乙○○帳戶內（各
    含十元手續費），顯非起訴書所述乙○○將一萬六千元、二
    萬四千元匯入被告系爭帳戶，益見乙○○並未在九十六年二
    月六日及同年月二十七日分別匯款一萬六千元、二萬四千元
    至被告系爭帳戶，其於警詢所稱被告系爭帳戶係對方提供之
    匯款帳戶云云，顯非實在。
  (二)按刑法第三百四十六條第一項恐嚇取財罪之構成，以犯人所
    為不法之惡害通知達到於被害人，並足使其心生畏懼而交付
    財物為要件（最高法院四十五年台上字第一四五○號判例意
    旨參照）；又按刑法上之幫助犯，以正犯已經犯罪為構成要
    件，故幫助犯無獨立性，如無他人犯罪行為之存在，幫助犯
    即無由成立（最高法院六十年台上字第二一五九號判例意旨
    參照）。乙○○既未在九十六年二月六日及同年月二十七日
    分別匯款一萬六千元、二萬四千元至被告系爭帳戶，反而係
    被告系爭帳戶內之上述金額轉入乙○○之合作金庫銀行帳戶
    內，則乙○○顯與恐嚇取財罪中將財物交付予他人之被害人
    不符，起訴書認定乙○○因受犯罪集團成員恐嚇而於九十六
    年二月六日及同年月二十七分別匯款一萬六千元、二萬四千
    元至被告系爭帳戶等情，與事實不符，要難成立恐嚇取財罪
    ，揆諸前揭判例意旨，被告之幫助犯行亦無由成立。
五、綜上所述，依卷證顯示之客觀證據，尚難認被告有如起訴書
    所示之幫助恐嚇取財犯行，即與刑法幫助恐嚇取財之構成要
    件不符，且未達通常一般之人均不致於有所懷疑，而得確信
    其為真實之程度，揆諸前揭條文及判例意旨，不得僅憑推測
    或擬制之方法，即遽為被告有罪之論斷。此外，本院復查無
    其他積極證據足資認定被告有何公訴人所指之幫助恐嚇取財
    犯行，被告之犯行既屬不能證明，依首揭規定，應諭知被告
    無罪之判決。至被告將系爭帳戶之存摺、提款卡、印章、密
    碼以三千元代價出租予真實姓名年籍不詳之成年男子後，系
    爭帳戶內尚有其他筆款項匯入，是否有他人受詐欺或恐嚇取
    財而將金錢匯入系爭帳戶內，宜另由檢察官妥適偵查後依法
    辦理。
據上論斷，應依刑事訴訟法第三百零一條第一項，判決如主文。
中    華    民    國    97    年    3     月    27    日
                  刑事第十三庭  審判長法  官  李秋娟
                                      法  官  陳得利
                                      法  官  黃裕仁
上正本證明與原本無異。
如不服本判決，應於收受送達後十日內向本院提出上訴書狀（應
敘述具體理由並附繕本）。
上訴書狀如未敘述理由，應於上訴期間屆滿後二十日內補提理由
書於本院。
                                      書記官  王嘉仁
中    華    民    國    97    年    3     月    27    日


司法院資訊處製作；財團法人民間司法改革基金會備份。
